臺灣桃園地方法院刑事判決　　　　　　　　94年度訴字第24號
公　訴　人　臺灣桃園地方法院檢察署檢察官
被　　　告　乙○○　男　38歲.
　　　　　　　　　　　號七樓(.
指定辯護人　本院公設辯護人甲○○
上列被告因違反槍砲彈藥刀械管制條例案件，經檢察官提起公訴
（九十三年度偵字第一一三四六號）暨移送併案審理（臺灣板橋
地方法院檢察署九十三年度偵字第一九五八九號），本院判決如
下︰
    主  文
乙○○共同連續未經許可，製造可發射子彈具有殺傷力之改造玩
具手槍，累犯，處有期徒刑柒年，併科罰金新臺幣拾貳萬元，罰
金如易服勞役，以新台幣玖佰元即銀圓佰元折算壹日。扣案如
附表編號一至編號三所列之物，均沒收。
    事  實
一、乙○○曾因違反麻醉藥品管理條例、藥事法、槍砲彈藥刀械
    管制條例等案件，經臺灣嘉義地方法院於民國八十七年一月
    十九日以八十六年度訴字第五九九號判決判處違反麻醉藥品
    管理條例部分有期徒刑五月、違反藥事法部分有期徒刑七月
    、未經許可無故持有瓦斯玩具長槍部分有期徒刑九月、未經
    許可攜帶刀械部分有期徒刑三月；其另因違反肅清煙毒條例
    案件，經臺灣嘉義地方法院於八十六年十二月十日以八十六
    年度訴字第七六五號判決判處有期徒刑三年四月；其另因違
    反槍砲彈藥刀械管制條例案件，經臺灣高等法院臺南高分院
    於八十七年十月二十九日以八十七年度上易字第一九五四號
    判決判處有期徒刑六月。前開宣告刑經臺灣高等法院臺南高
    分院以八十八年度聲字第五號裁定定其應執行刑有期徒刑五
    年二月，於八十七年二月十三日入監執行，於九十年四月二
    十六日假釋出獄，嗣於九十二年二月十二日假釋期滿未被撤
    銷，以已執行論。
二、詎乙○○猶不知悔改，明知具有殺傷力之各式槍枝、子彈及
    主要組成零件，非經主管機關許可不得擅自製造、持有，竟
    仍為下列犯行：
（一）乙○○基於持有子彈之概括犯意，先於九十三年三、四月
      間某日，收受一名真實姓名、年籍不詳、綽號「阿猴」之
      成年男子所交付之可擊發而具有殺傷力之口徑９mm制式子
      彈二顆、具有直徑約９mm土造金屬彈頭之土造子彈四顆；
      復於九十三年五月間某日，自真實姓名、年籍不詳、綽號
      「不良」之成年男子處收受可擊發而具有殺傷力之玩具金
      屬彈殼加裝直徑約４．５mm之鋼珠改造而成之改造子彈三
      顆、玩具金屬彈殼加裝直徑約８mm之金屬彈頭改造而成之
      改造子彈二顆；又於九十三年六月初某日，收受真實姓名
      、年籍不詳、綽號「不良」之成年男子所交付之可擊發而
      具殺傷力之具直徑約７．８mm金屬彈頭之土造子彈十三顆
      、由玩具金屬彈殼加裝直徑約８．６mm之金屬彈頭改造而
      成之改造子彈三顆、具直徑約９mm金屬彈頭之土造子彈一
      顆，並均自收受後即未經許可而無故持有前開子彈。
（二）乙○○基於製造可發射子彈具有殺傷力之改造手槍之概括
      犯意，先與真實姓名、年籍不詳、綽號「不良」之成年男
      子基於製造可發射子彈具有殺傷力之改造手槍之犯意聯絡
      ，於九十三年五月間某日，在乙○○所承租位於臺北縣五
      股鄉○○路○段三五四巷五四號三樓六二三號房內，由乙
      ○○提供其於桃園縣桃園市○○路華山玩具店所購買之仿
      ＦＮ廠半自動手槍製造之金屬玩具手槍一把，再由該名綽
      號「不良」之成年男子換裝上其所提供之土造金屬槍管一
      支後，改造成為機械性能良好，可擊發適用子彈，具有殺
      傷力之改造手槍一把（含彈匣一個，槍枝管制編號000
      0000000號）後，交由乙○○持有之；乙○○復基
      於前揭製造改造手槍之概括犯意，並基於製造槍枝主要組
      成零件之槍管之概括犯意，於九十三年五月間某不詳時間
      ，在其嘉義縣太保市太保里太保二一九號住處內，連續以
      車床製造土造金屬槍管七支，再於九十三年五月間某不詳
      時間，在其所承租位於臺北縣五股鄉○○路○段三五四巷
      五四號三樓六二三號房之住處內，將其於桃園縣桃園市○
      ○路華山玩具店所購買之仿ＢＥＲＥＴＴＡ廠八四型半自
      動手槍製造之金屬玩具手槍、仿ＦＮ廠半自動手槍製造之
      金屬玩具手槍、仿ＷＡＬＴＨＥＲ廠半自動手槍製造之金
      屬玩具手槍各一把，換裝前開其所製造之土造金屬槍管中
      之三支，改造成為機械性能良好、可擊發適用子彈而具有
      殺傷力之改造手槍三把（各含彈匣一個，槍枝管制編號分
      別為0000000000號、0000000000號
      、0000000000號），並自製造完成後即未經許
      可而無故持有之。
三、嗣經警於九十三年六月六日二十一時三十分許，在桃園縣蘆
    竹鄉○○○段一七一八地號農地工寮內查獲乙○○，並扣得
    仿ＦＮ廠半自動手槍製造之金屬玩具手槍換裝土造金屬槍管
    改造而成之改造手槍一把（含彈匣一個，槍枝管制編號00
    00000000號）、口徑９mm制式子彈二顆、具有直徑
    約９mm土造金屬彈頭之土造子彈四顆（嗣經採樣試射一顆）
    、玩具金屬彈殼加裝直徑約４．５mm之鋼珠改造而成之改造
    子彈三顆（嗣經採樣試射一顆）、玩具金屬彈殼加裝直徑約
    ８mm之金屬彈頭改造而成之改造子彈二顆（嗣經採樣試射一
    顆）；另於九十三年十二月十一日十九時許，在乙○○所承
    租位於臺北縣五股鄉○○路○段五四三巷五四號三樓六二三
    號房內查獲乙○○，並扣得乙○○所有之仿ＢＥＲＥＴＴＡ
    廠八四型半自動手槍製造之金屬玩具手槍換裝土造金屬槍管
    改造而成之改造手槍（含彈匣一個，槍枝管制編號0000
    000000號）、仿ＦＮ廠半自動手槍製造之金屬玩具手
    槍換裝土造金屬槍管改造而成之改造手槍（含彈匣一個，槍
    枝管制編號0000000000號）、仿ＷＡＬＴＨＥＲ
    廠半自動手槍製造之金屬玩具手槍換裝土造金屬槍管改造而
    成之改造手槍（含彈匣一個，槍枝管制編號為000000
    0000號）各一把、玩具金屬彈殼加裝直徑約８．６mm之
    金屬彈頭改造而成之改造子彈三顆（嗣經採樣試射一顆）、
    具直徑約７．８mm金屬彈頭之土造子彈十三顆（嗣經採樣試
    射四顆）、土造金屬槍管四支、預備供製造改造手槍所用之
    土造金屬槍管半成品八支；另於九十三年十二月十一日二十
    一時許，在乙○○之友人江敏雄位於臺北縣土城市○○路○
    段九二號六樓之一住處內查扣乙○○所有、寄放在不知情之
    江敏雄（經檢察官為不起訴處分）處之具直徑約９mm金屬彈
    頭之土造子彈一顆（嗣經採樣試射）。
四、案經桃園縣政府警察局大園分局報告臺灣桃園地方法院檢察
    署檢察官偵查起訴暨臺北市政府警察局報告臺灣板橋地方法
    院檢察署檢察官偵查後移送併案審理。
    理  由
一、上開事實，業據被告乙○○坦承不諱，復經證人江敏雄、在
    桃園縣蘆竹鄉○○○段一七一八地號農地工寮內查獲被告乙
    ○○之警員余鴻仁、吳克訓、夏忠遠、警員查獲被告時亦在
    場之王明宗、徐昭雄、羅祥安證述在卷，並有蒐證照片五十
    一幀在卷可參，及如事實欄三所列之槍枝、子彈、槍管扣案
    可資佐證。扣案物品經送鑑驗結果：九十三年六月六日二十
    一時三十分許查扣之手槍一把係仿ＦＮ廠半自動手槍製造之
    金屬玩具手槍換裝土造金屬槍管改造而成之改造手槍（含彈
    匣一個，槍枝管制編號0000000000號），機械性
    能良好，可擊發適用子彈，認具殺傷力；子彈十一顆分別係
    口徑９mm制式子彈二顆、具有直徑約９mm土造金屬彈頭之土
    造子彈四顆（經採樣試射一顆）、玩具金屬彈殼加裝直徑約
    ４．５mm之鋼珠改造而成之改造子彈三顆（經採樣試射一顆
    ）、玩具金屬彈殼加裝直徑約８mm之金屬彈頭改造而成之改
    造子彈二顆（經採樣試射一顆），認均可擊發，皆具殺傷力
    ；於九十三年十二月十一日十九時許查扣之手槍三把分別為
    仿ＢＥＲＥＴＴＡ廠八四型半自動手槍製造之金屬玩具手槍
    換裝土造金屬槍管改造而成之改造手槍（含彈匣一個，槍枝
    管制編號0000000000號）、仿ＦＮ廠半自動手槍
    製造之金屬玩具手槍換裝土造金屬槍管改造而成之改造手槍
    （含彈匣一個，槍枝管制編號0000000000號）、
    仿ＷＡＬＴＨＥＲ廠半自動手槍製造之金屬玩具手槍換裝土
    造金屬槍管改造而成之改造手槍（含彈匣一個，槍枝管制編
    號為0000000000號），機械性能良好、可擊發適
    用子彈、認均具殺傷力；子彈十六顆分別係玩具金屬彈殼加
    裝直徑約８．６mm之金屬彈頭改造而成之改造子彈三顆（嗣
    經採樣試射一顆）、具直徑約７．８mm金屬彈頭之土造子彈
    十三顆（嗣經採樣試射四顆）；槍管十二支，其中四支為土
    造金屬槍管，可供槍枝管制編號0000000000號之
    改造手槍使用，另八支為土造金屬槍管半成品；於九十三年
    十二月十一日二十一時許查扣之子彈一顆係具直徑約９mm金
    屬彈頭之土造子彈一顆（嗣經採樣試射），有內政部警政署
    刑事警察局（以下簡稱刑事警察局）九十三年六月十八日刑
    鑑字第０九三０一二一三五四號、九十四年二月二十二日刑
    鑑字第０九三０二五０七五四號槍彈鑑定書各一份在卷可佐
    ，足見被告之自白確與事實相符，堪以採信。本件事證明確
    ，被告犯行堪以認定，應予依法論科。
二、按槍管依照內政部八十六年十一月二十四日台（八六）內警
    字第八六七０六八三號公告之內容，屬槍枝之主要組成零件
    。又按被告犯罪後，槍砲彈藥刀械管制條例已於九十四年一
    月二十六日公布修正，刪除同條例第十一條，並將同條例第
    八條第一項修正為「未經許可，製造、販賣或運輸鋼筆槍、
    瓦斯槍、麻醉槍、獵槍、空氣槍或第四條第一項第一款所定
    其他可發射金屬或子彈具有殺傷力之各式槍砲者，處無期徒
    刑或五年以上有期徒刑，併科新臺幣一千萬元以下罰金」；
    修正前同條例第十一條第一項則規定：「未經許可，製造、
    販賣或運輸第四條第一項第一款所稱其他可發射金屬或子彈
    具有殺傷力之各式槍砲者，處五年以上有期徒刑，併科新臺
    幣一千萬元以下罰金。」。本件被告製造改造手槍部分，經
    比較修正前同條例第十一條第一項及修正後第八條第一項之
    規定，以修正前之規定較有利於被告，至被告持有子彈與製
    造槍管部分，因槍砲彈藥刀械管制條例第十二條、第十三條
    未經修正，故無新舊法比較適用之問題。核被告所為，係犯
    修正前槍砲彈藥刀械管制條例第十一條第一項之未經許可製
    造可發射子彈具有殺傷力之改造手槍罪、同條例第十二條第
    四項之未經許可持有子彈罪、同條例第十三條第一項之製造
    槍砲主要組成零件罪。被告未經許可製造改造手槍、槍管後
    之持有該改造手槍、槍管之行為，已為製造行為所吸收，均
    不另論罪。被告與真實姓名、年籍不詳、綽號「不良」之成
    年男子共同製造可擊發適用子彈而具有殺傷力之改造手槍一
    把（含彈匣一個，槍枝管制編號0000000000號）
    ，彼此間有犯意聯絡與行為分擔，應論以共同正犯。被告先
    後多次製造改造手槍、持有子彈、製造槍管之犯行，均時間
    緊接、所犯構成要件相同之罪名，顯係皆基於概括犯意反覆
    而為，應均依連續犯之規定以一罪論，並依法加重其刑。被
    告所犯連續持有子彈罪、連續製造槍管罪與連續製造改造手
    槍罪三罪間，有原因與結果之牽連關係，為牽連犯，應從一
    重之連續製造改造手槍罪處斷。被告有事實欄一所載之犯罪
    科刑、執行情形，有臺灣高等法院被告全國前案紀錄表在卷
    足參，其受有期徒刑執行完畢後，五年內再犯本件有期徒刑
    以上之罪，為累犯，應依刑法第四十七條規定加重其刑。被
    告有二種刑之加重事由，爰依刑法第七十條之規定，遞予加
    重之。茲審酌被告曾犯有違反麻醉藥品管理條例、藥事法、
    槍砲彈藥刀械管制條例、肅清煙毒條例等前科，素行不佳，
    復未經許可，先後製造具有殺傷力之改造手槍多達四把，並
    持有為數甚多之子彈，對社會治安危害非輕，犯後坦承犯行
    ，態度尚佳等一切情狀，量處如主文所示之刑，並就罰金刑
    部分諭知易服勞役之折算標準，以資懲儆。
三、扣案之仿ＦＮ廠半自動手槍製造之金屬玩具手槍換裝土造金
    屬槍管改造而成之改造手槍（含彈匣一個，槍枝管制編號0
    000000000號），仿ＢＥＲＥＴＴＡ廠八四型半自
    動手槍製造之金屬玩具手槍換裝土造金屬槍管改造而成之改
    造手槍（含彈匣一個，槍枝管制編號0000000000
    號）、仿ＦＮ廠半自動手槍製造之金屬玩具手槍換裝土造金
    屬槍管改造而成之改造手槍（含彈匣一個，槍枝管制編號0
    000000000號）、仿ＷＡＬＴＨＥＲ廠半自動手槍
    製造之金屬玩具手槍換裝土造金屬槍管改造而成之改造手槍
    （含彈匣一個，槍枝管制編號為0000000000號）
    各一把、口徑９mm制式子彈二顆、具有直徑約９mm土造金屬
    彈頭之土造子彈四顆、玩具金屬彈殼加裝直徑約４．５mm之
    鋼珠改造而成之改造子彈三顆、玩具金屬彈殼加裝直徑約８
    mm之金屬彈頭改造而成之改造子彈二顆、玩具金屬彈殼加裝
    直徑約８．６mm之金屬彈頭改造而成之改造子彈三顆、具直
    徑約７．８mm金屬彈頭之土造子彈十三顆、具直徑約９mm金
    屬彈頭之土造子彈一顆、土造金屬槍管四支，均屬違禁物，
    除刑事警察局鑑驗時所採樣試射之具有直徑約９mm土造金屬
    彈頭之土造子彈一顆、玩具金屬彈殼加裝直徑約４．５mm之
    鋼珠改造而成之改造子彈一顆、玩具金屬彈殼加裝直徑約８
    mm之金屬彈頭改造而成之改造子彈一顆、玩具金屬彈殼加裝
    直徑約８．６mm之金屬彈頭改造而成之改造子彈一顆、具直
    徑約７．８mm金屬彈頭之土造子彈四顆、具直徑約９mm金屬
    彈頭之土造子彈一顆，業已滅失不存在而無從宣告沒收外，
    餘均依刑法第三十八條第一項第一款規定宣告沒收。扣案之
    土造金屬槍管半成品八支，係供被告預備犯製造改造手槍犯
    行所用之物，業據被告供承在卷，爰依刑法第三十八條第一
    項第二款規定宣告沒收。至警員於九十三年六月六日二十一
    時三十分許，在桃園縣蘆竹鄉○○○段一七一八地號農地工
    寮內另查扣之銅彈頭四顆（起訴書誤載為五顆）、玩具金屬
    彈殼二十顆、土造金屬彈殼二顆、長銅條一支、已切割銅條
    十一支、固定鉗一把、車牙器一個、游標尺一支、老虎鉗一
    把；於九十三年十二月十一日十九時許，在乙○○所承租位
    於臺北縣五股鄉○○路○段五四三巷五四號三樓六二三號房
    內查扣之槍管二支、火藥一批、滑套二個、老虎鉗一支、電
    鑽二支、烙鐵二支、鋼珠、底火片、建築工業用彈（不具金
    屬彈頭）、金屬彈頭、底火連桿、土造金屬彈殼、玩具金屬
    槍機、金屬撞針座等物品，因銅彈頭四顆、玩具金屬彈殼二
    十顆、土造金屬彈殼二顆均非屬內政部八十六年十一月二十
    四日台（八六）內警字第八六七０六八三號公告之槍砲、彈
    藥主要組成零件，有內政部九十四年五月二日內授警字第０
    九四０一００五三六號函一紙在卷可憑，非屬違禁物，又無
    積極證據足證係供被告犯本件犯罪所用或預備供犯罪所用之
    物；而長銅條一支、已切割銅條十一支、固定鉗一把、車牙
    器一個、游標尺一支、老虎鉗一把，被告否認為其所有，且
    查無任何積極證據足證確為被告所有；槍管二支為內具阻鐵
    之玩具金屬槍管，滑套二個為玩具金屬滑套，其中一個且不
    具槍機，皆非違禁物，且無從用以製造可發射適用子彈具有
    殺傷力之改造手槍；火藥一批、鋼珠、底火片、建築工業用
    彈（不具金屬彈頭）、金屬彈頭、底火連桿、土造金屬彈殼
    ，非屬違禁物，並與被告本件製造改造手槍之犯行無涉；老
    虎鉗一支、電鑽二支、烙鐵二支、玩具金屬槍機、金屬撞針
    座，因被告供承其製造改造手槍之方法係以購得之金屬玩具
    手槍換裝上土造金屬槍管，且並無積極證據足證係被告用以
    製造改造手槍所用或預備製造改造手槍所用之物，均無從宣
    告沒收，應由檢察官另行依法處理。
四、臺灣板橋地方法院檢察署檢察官移送併辦意旨另略以：（一
    ）被告乙○○於某不詳時間，在臺東某不詳地區，收受某真
    實姓名、年籍不詳之成年男子所交付之可擊發而具有殺傷力
    之１２ＧＡＵＧＥ制式霰彈二十三顆、土造霰彈四顆，並自
    斯時起即未經許可無故持有之；乙○○復基於製造獵槍之犯
    意，於九十三年六月六日至同年十二月十一日間某不詳時間
    ，在其嘉義縣太保市太保里太保二一九號住處內，製造具有
    殺傷力之土造霰彈槍一把（槍枝管制編號00000000
    00號）後，即未經許可無故持有之。因認被告此部分涉有
    製造獵槍罪、持有子彈罪。（二）被告乙○○為自製槍枝及
    子彈，於九十三年十二月十一日前幾日，在臺北縣五股鄉某
    五金行，購買製造槍枝及子彈所需之火藥、金屬彈頭、底火
    片、金屬彈殼、玩具金屬槍機、金屬撞針座等零件而持有之
    ，因認被告此部分涉犯持有槍砲、彈藥主要組成零件罪云云
    。惟查：（一）被告固坦承有製造該把土造霰彈槍及持有制
    式霰彈二十三顆、土造霰彈四顆之犯行，惟被告供承該制式
    霰彈二十三顆、土造霰彈四顆係於十餘年前，在臺東某不詳
    地點，由某真實姓名、年籍不詳之友人所交付，而本件被告
    另持有之制式、土造、改造子彈，則係於九十三年三月至同
    年六月間，陸續由真實姓名、年籍不詳、綽號「阿猴」、「
    不良」之成年男子所交付，二者時間相隔十餘年，且子彈種
    類不同，難認被告於收受並持有該制式、土造霰彈後，係復
    基於概括之犯意而陸續收受扣案之制式、土造、改造子彈；
    又被告製造可發射子彈而具有殺傷力之改造手槍犯行，與製
    造屬獵槍之土造霰彈槍犯行，犯罪構成要件並不相同，自亦
    難認二者間有連續犯之裁判上一罪關係。而扣案之制式、土
    造霰彈非供手槍使用，是被告持有霰彈之行為又難認與其製
    造可發射子彈而具有殺傷力之改造手槍犯行間有何方法與目
    的、原因與結果之牽連關係，是檢察官前開移送併案部分與
    本件起訴並經本院論罪部分並無裁判上一罪關係，自應退還
    由檢察官另行依法處理。（二）本件被告乙○○固持有鋼珠
    、底火片、建築工業用彈（不具金屬彈頭）、金屬彈頭、底
    火連桿、土造金屬彈殼、玩具金屬槍機、金屬撞針座等物品
    ，惟經本院函詢內政部結果，前開扣案物品認定均非屬內政
    部八十六年十一月二十四日台（八六）內警字第八六七０六
    八三號公告之槍砲、彈藥主要組成零件，有內政部九十四年
    五月十二日內授警字第０九四０一００五九三號函一紙在卷
    可憑，自不該當槍砲彈藥刀械管制條例第十三條第四項之持
    有槍砲、彈藥主要組成零件罪，此部分既不成罪，即與前揭
    經本院論罪部分無裁判上一罪關係，亦應退還由檢察官另行
    依法處理。
據上論斷，應依刑事訴訟法第二百九十九條第一項前段，修正前
槍砲彈藥刀械管制條例第十一條第一項、第十二條第四項、第十
三條第一項，刑法第十一條前段、第二條第一項後段、第二十八
條、第五十六條、第五十五條、第四十七條、第四十二條第二項
、第三十八條第一項第一款、第二款，罰金罰鍰提高標準條例第
二條，現行法規所定貨幣單位折算新臺幣條例第二條，判決如主
文。
本案經檢察官古慧珍到庭執行職務。
中　　華　　民　　國　　94　　年　　6 　　月　　17　　日
                  刑事第十庭    審判長法　官　  江德民
                                      法  官    許炎灶
                                      法  官    蔡和憲
附表：
編號一（槍枝部分）：
    仿ＦＮ廠半自動手槍製造之金屬玩具手槍換裝土造金屬槍管
    改造而成之改造手槍（含彈匣一個，槍枝管制編號0000
    000000號），仿ＢＥＲＥＴＴＡ廠八四型半自動手槍
    製造之金屬玩具手槍換裝土造金屬槍管改造而成之改造手槍
    （含彈匣一個，槍枝管制編號0000000000號）、
    仿ＦＮ廠半自動手槍製造之金屬玩具手槍換裝土造金屬槍管
    改造而成之改造手槍（含彈匣一個，槍枝管制編號0000
    000000號）、仿ＷＡＬＴＨＥＲ廠半自動手槍製造之
    金屬玩具手槍換裝土造金屬槍管改造而成之改造手槍（含彈
    匣一個，槍枝管制編號為0000000000號）各一把
    。
編號二（子彈部分）：
    口徑９mm制式子彈二顆、具有直徑約９mm土造金屬彈頭之土
    造子彈三顆、玩具金屬彈殼加裝直徑約４．５mm之鋼珠改造
    而成之改造子彈二顆、玩具金屬彈殼加裝直徑約８mm之金屬
    彈頭改造而成之改造子彈一顆、玩具金屬彈殼加裝直徑約８
    ．６mm之金屬彈頭改造而成之改造子彈二顆、具直徑約７．
    ８mm金屬彈頭之土造子彈九顆。
編號三（槍管部分）：        、
    土造金屬槍管四支、土造金屬槍管半成品八支。
上正本證明與原本無異。
如不服本判決書，應於送達後10日內，向本院提出上訴狀。
                                      書記官    常毓生
中　　華　　民　　國　　94　　年　　6 　　月　　17　　日
